臺灣彰化地方法院民事判決
110年度勞訴字第11號
原      告  陳森霖  


被      告  富邦管理有限公司

法定代理人  謝碧訓  
上列當事人間請求確認僱傭關係存在等事件，本院於民國110年1
0月5日言詞辯論終結，判決如下：
    主  文
原告
之訴及假執行之聲請均駁回。
訴訟費用由原告負擔。 
    事實及理由
一、原告主張：
  ㈠伊自民國109年3月1日起受僱於被告，派駐參山國家風景區八
    卦山脈生態遊客中心（下稱生態中心）擔任生態解說員，每
    月薪資新臺幣（下同）26,000元，約定被告應於次月5日給
    付之。詎被告竟於109年9月4日謊稱因「業務緊縮」之原因
    而未經預告即逕自於109年9月4日當日以通知書方式終止兩
    造之僱傭關係。惟被告並無營運不佳之業務緊縮情事，甚至
    擴大承攬交通部觀光局參山國家風景區管理處（下稱管理處
    ）之勞務外包案。是被告以業務緊縮為理由依勞動基準法（
    下稱勞基法）第11條第2款為由不經預告而解僱伊，即非合
    法，兩造間之勞動契約仍屬有效存在。
  ㈡被告自始即認為兩造間之勞動契約業經其109年9月4日之通知
    書予以終止。而伊雖仍於同年9月5日、6日、7日、9日繼續
    至生態中心提供勞務，卻遭被告管理現場之邱太文先生告知
    伊無需再提供勞務。嗣於同年11月16日勞資爭議調解時，伊
    再次請求回復勞動關係，但仍為被告所拒。從而，伊已提出
    勞務給付之準備，惟被告有遲延受領勞務之情形，伊並無補
    服勞務之義務，並得請求被告自109年9月5日起仍按月給付
    薪資及利息。為此，提起本件訴訟等語。
  ㈢並聲明：1.確認兩造間之僱傭關係存在；2.被告應自109年9
    月5日起至原告復職之前1日止，按月於次月5日給付原告26,
    000元，及各自次月6日起至清償日止，按週年利率5％計算之
    利息；3.願供擔保，請准宣告假執行。
二、被告辯稱：
  ㈠伊於108至109年間只承攬管理處109年行政事務外包（含派駐
    勞工）採購案（下稱系爭採購案），於109年3月配合管理處
    由系爭採購案以擴充採購方式增加1名人力。至同年9月，管
    理處已進入常態性工作，部分課室無派駐勞工需求而緊縮業
    務，遂就系爭採購案辦理第1次契約變更，減少一般助理1人
    ，同年10月辦理第2次契約變更，減少專業助理、一般助理
    各1人，足證確有業務緊縮之情。
  ㈡原告原擔任解說員一職，當時伊已無生態中心解說員承攬合
    約，管理處其他勞務採購案亦非伊所承攬，原告卻堅持在原
    勞務提供點提供勞務，伊無法受領或轉介，方依勞基法資遣
    原告。此外，邱文太非伊之員工，經查詢自9月4日後即無原
    告出勤紀錄，是兩造間僱傭關係已中止而不存在等語。
  ㈢並聲明：1.原告之訴及假執行之聲請均駁回。2.如受不利之
    判決，願供擔保請准宣告免為假執行。
三、本院之判斷：
    原告主張：被告並無業務緊縮需減少勞工之情事即為終止兩
    造勞動契約，是兩造僱傭關係仍然存在，伊得請求被告給付
    工資等語，為被告所否認，並以前揭情詞置辯。茲就兩造爭
    執事項，析述判斷如下：
　㈠按確認法律關係之訴，非原告有即受確認判決之法律上利益
    者，不得提起之，民事訴訟法第247條第1項前段定有明文。
    所謂即受確認判決之法律上利益，係指法律關係之存否不明
    確，原告主觀上認其在法律上之地位有不安之狀態存在，且
    此種不安之狀態，能以確認判決將之除去者而言，若縱經法
    院判決確認，亦不能除去其不安之狀態者，即難認有受確認
    判決之法律上利益（最高法院52年度台上字第1240號裁判要
    旨參照）。查原告主張其與被告間僱傭關係存在，為被告所
    否認，堪認原告主觀上就此法律上地位確有不安之狀態，且
    能以確認判決將之除去，是原告訴請確認與被告間有僱傭關
    係存在，即有確認利益。
　㈡被告依勞基法第11條第2款規定終止兩造間勞動契約，是否合
    法？原告主張兩造間間僱傭關係存在，有無理由？
　　⒈按非有左列情形之一者，雇主不得預告勞工終止勞動契約
      ：虧損或業務緊縮時，勞基法第11條第2款定有明文。又
      依勞基法第11條第2款規定之反面解釋，雇主有虧損或業
      務緊縮情事時，得預告勞工終止勞動契約，故雇主如確有
      虧損或業務緊縮之法定原因，預告勞工終止勞動契約，即
      不發生違反誠信原則，而為無效之問題（最高法院81年度
      台上字第1207號判決要旨參照）。再所謂以業務減縮為由
      終止勞動契約，是指縮小業務規模或範圍，因雇主業務緊
      縮致產生多餘人力，且雇主業務緊縮之狀態已持續一段時
      間，無其他方法可資使用，雇主為因應變化，必須資遺多
      餘人力，自可終止勞動契約。
　　⒉關於被告抗辯所承攬系爭採購案有業務緊縮之情，經查生
      態中心於109年3月辦理鷹揚八卦賞鷹活動及配合新冠疫情
      防疫措施而增加1名人力，而由系爭採購案以擴充採購方
      式增加派駐勞工1人，招標項目為「一般助理㈡」；原告因
      上開擴充採購而自109年3月1日起受僱被告並派駐生態中
      心擔任解說員，有管理處109年3月4日觀山秘字第1090500
      048號函、原告之勞保與就保投保資料及109年9月28日管
      理處函復原告電子郵件在卷可佐（詳外放卷第95頁至第96
      頁、本院卷第76頁、第95頁）。至同年9月，因生態中心
      活動已辦理完畢，防疫宣導措施已進入常態性工作，勞務
      外包事項減少需求，故減少上開「一般助理㈡」項目，有
      管理處109年9月26日觀山秘字第1090501128號函在卷可查
      （外放卷第93頁至第94頁）。原告本即管理處因應疫情及
      辦理賞鷹活動之需求而追加的人力，嗣後追加人力之事由
      既不復存在，追加已無必要，堪認被告所承攬系爭採購案
      客觀上已有業務緊縮之情形，則被告前揭所辯，並非無據
      。
　　⒊原告固不爭執被告系爭採購案職位縮編（本院卷第120頁）
      ，仍主張：被告尚擴大承攬管理處之其他外包案云云（本
      院卷第12頁）。惟經本院函詢而獲管理處以110年4月12日
      觀山秘字第1100500094號函回復稱：被告僅於109年度承
      包管理處系爭採購案等語（本院卷第79頁），足徵原告前
      揭主張並不成立。
　　⒋原告另主張被告在松柏嶺、谷關、梨山、獅頭山旅客中心
      都有解說員的職位，可將原告派駐其他遊客中心擔任解說
      員云云，並提出被告得標案件資料在卷為憑（本院卷第12
      0頁、第141頁至第144頁）。惟原告所提出之被告得標案
      件資料，僅能得知被告參與開放政府標案得標之案件及決
      標公告日等，就標案內容與具體職位並無法詳知。復核諸
      上揭標案多為110年始開始履行，僅少數履行期間在109年
      之標案，履約地點亦與原告主張之地點不同，又未經原告
      舉證其內容是否包含解說員職位，尚難憑此逕認被告得將
      原告派駐他處擔任解說員，從而原告主張亦無足憑採。
　　⒌又按雇主於有虧損或業務緊縮時，為保障雇主營業權，有
      裁員之必要，以進行企業組織調整，謀求企業之存續，俾
      免因持續虧損而倒閉，造成社會更大之不安，而於資遣前
      先在可期待範圍內依據誠實及信用原則，採用對受僱人權
      益影響較輕之替代措施，確保受僱人之僱用地位得以繼續
      存在，已盡安置義務，但為受僱人拒絕接受，無從繼續僱
      用勞工，符合解僱最後手段性原則，即得預告勞工終止勞
      動契約(最高法院109年度台上字第2721號判決要旨參照)
      。查被告抗辯：原告希望繼續擔任解說員，伊的標案沒有
      相關職缺等語，對此原告並未舉證且卷內亦無證據顯示被
      告有相關解說員職位足供安置，已如前述。復經本院當庭
      訊問：如被告尚有其他職缺，原告有無意願繼續受僱於被
      告時，原告則表明無繼續受僱意願等語（本院卷第162頁
      ），足徵原告僅希望擔解說員，而對於被告所提供其他職
      位則無勞務給付之意願，被告無從繼續僱用原告，難認有
      違安置義務，依前揭說明，堪認符合解僱最後手段性原則
      。
　　⒍綜上所述，被告所承攬系爭採購案客觀上已有業務緊縮之
      情，亦無其他解說員職位可安置原告；原告對於其他職位
      亦無勞務給付之意願，堪認被告資遣原告已符合最後手段
      性。復參以被告業已給付原告預告工資及資遣費等情，亦
      為兩造所不爭執（本院卷第162頁），從而被告依勞基法
      第11條第2款規定終止兩造間勞動契約為合法有效。則原
      告主張兩造間僱傭關係存在，並無理由。
　㈢承前所述，兩造間既無勞動契約關係存在，則原告主張依兩
    造間勞動契約法律關係，請求請求被告自109年9月5日起至
    復職之日止，按月於次月5日給付薪資26,000元本息，自屬
    於法無據。
四、綜上所述，原告確認兩造間僱傭契約關係存在，並依兩造間
    勞動契約法律關係，請求被告自109年9月5日起至復職之日
    止，按月於次月5日給付原告26,000元，及各自次月6日起至
    清償日止，按週年利率5％計算之利息，為無理由，不應准許
    ，應予駁回。
五、又原告之訴既經駁回，其所為假執行之聲請即失所附麗，爰
    併予駁回。
六、本件事證已臻明確，兩造其餘攻擊防禦方法及證據，經核與
    判決結果不生影響，爰不予調查及一一論列，併此敘明。
七、據上論結，本件原告之訴為無理由，依民事訴訟法第78條，
    判決如主文。
中　　華　　民　　國　　110 　年　　10　　月　　29　　日
                  勞動法庭    法　官  徐沛然
以上正本係照原本作成。
如對判決上訴，應於判決送達後20日內向本院提出上訴狀。如委
任律師提起上訴者，應一併繳納上訴審裁判費。
中　　華　　民　　國　　110 　年　　11　　月　　1 　　日
                              書記官  蔡明株